最高法院刑事判決　　　　　　　　　　　　　　　　八十八年度台非字第三五四號
　　上訴人　最高法院檢察署檢察總長
　　被　告　甲○○
右上訴人因被告煙毒等罪案件，對於台灣高等法院高雄分院中華民國八十六年八月二
十九日定應執行刑之確定裁定（八十六年度聲字第三四九號），認為違法，提起非常
上訴，本院判決如左：
    主  文
原裁定撤銷。
檢察官之聲請駁回。
    理  由
非常上訴理由稱：「按判決不適用法則或適用不當者，為違背法令，刑事訴訟法第三
百七十八條定有明文。又定應執行刑之裁定與科刑判決具有相同效力，得提起非常上
訴（最高法院六十八年台非字第五○號判例參照）。而數罪併罰須有二裁判以上，始
應定其執行刑，此觀刑法第五十三條之規定即明。本件被告甲○○自八十四年十月間
起共同連續販賣毒品及共同連續非法販賣化學合成麻醉藥品，經台灣高雄地方法院以
八十五年度重訴字第二○號刑事判決，依二罪分別判處徒刑，惟被告上訴後，原審法
院以八十六年度上重訴字第二號刑事判決，認二行為為想像競合犯，撤銷原判決，改
判共同連續販賣毒品一罪，故被告共同連續販賣毒品及共同連續非法販賣化學合成麻
醉藥品二行為僅有一判決認係一罪而判處其罪刑，依前揭刑法第五十三條之規定，不
得依數罪併罰定其應執行刑，原審法院未查及此，遽為定其執行刑之裁定，顯屬違背
法令。案經確定，爰依刑事訴訟法第四百四十一條、第四百四十三條提起非常上訴，
以資救濟。」等語。
本院按判決不適用法則或適用不當者，為違背法令，刑事訴訟法第三百七十八條定有
明文。而數罪併罰須有二裁判以上，始應定其執行行，此觀刑法第五十三條之規定自
明。本件被告甲○○因共同連續販賣毒品及共同連續非法販賣化學合成麻醉藥品，經
台灣高雄地方法院以八十五年度重訴字第二○號判處被告共同連續販賣毒品，處有期
徒刑十二年，褫奪公權八年；又共同連續非法販賣化學合成麻醉藥品，處有期徒刑五
年四月，並定應執行有期徒刑十七年。惟被告提起第二審上訴，經台灣高等法院高雄
分院以八十六年度上重訴字第二號判決，將第一審判決關於被告所犯前揭二罪及定執
行刑部分均撤銷，認被告所犯販賣毒品及非法販賣化學合成麻醉藥品，為想像競合犯
，改判從一重之共同連續販賣毒品罪處斷，經確定在案。則第一審判決關於被告共同
連續非法販賣化學合成麻醉藥品罪部分，業經二審法院撤銷而不存在，自不得再依數
罪併罰定其應執行刑。檢察官以前揭判決確定之販賣毒品罪及第一審法院判處被告非
法販賣化學合成麻醉藥品罪，依數罪併罰聲請原法院定其應執行刑，原法院未注意及
此，不將檢察官之聲請駁回，遽予裁定諭知被告應執行有期徒刑十六年，褫奪公權八
年，自屬違背法令。案經確定，且於被告不利，非常上訴意旨執以指摘，洵有理由。
應由本院將原裁定撤銷，並將檢察官之聲請駁回，以資糾正。
據上論結，應依刑事訴訟法第四百四十七條第一項第一款但書，判決如主文。
中      華      民      國    八十八    年     十二     月      二      日
                              最高法院刑事第八庭
                                  審判長法官  吳  雄  銘
                                        法官  池  啟  明
                                        法官  石  木  欽
                                        法官  郭  毓  洲
                                        法官  吳  三  龍
      右正本證明與原本無異
                                              書  記  官
中      華      民      國    八十八    年     十二     月      六      日
